【裁判字號】    99,交聲,844
【裁判日期】    991027
【裁判案由】    聲明異議
【裁判全文】
臺灣彰化地方法院交通事件裁定        99年度交聲字第844 號
移送機關    交通部公路總局臺中區監理所彰化監理站
異  議  人  乙○○
即受處分人
上列異議人即受處分人因違反道路交通管理處罰條例案件，對於
交通部公路總局臺中區監理所彰化監理站民國99年8 月5 日所為
之處分（原處分案號：彰監四字第裁64—I00000000 號），聲明
異議，本院裁定如下：
    主  文
原處分撤銷。
乙○○不罰。
    理  由
一、按法院受理交通事件，準用刑事訴訟法之規定，道路交通管
    理處罰條例第89條前段定有明文，又按聲明異議案件之處理
    ，除準用刑事訴訟法有關規定外，依道路交通案件處理辦法
    之規定處理之，道路交通案件處理辦法第4 條第1 項亦定有
    明文。上開條例給予當事人申辯及提出證據之機會，符合正
    當法律程序，與憲法第16條保障人民訴訟權之意旨並無抵觸
    ，亦經司法院大法官著有釋字第418 號解釋可參。再按犯罪
    事實應依證據認定之，無證據不得認定犯罪事實，刑事訴訟
    法第154 條第2 項亦有明文。是以法院於審理行為人違反道
    路交通管理處罰條例案件，當踐行完畢調查證據之程序後，
    為事實之認定時，如就原處分機關所認定之行為人違規之事
    實仍有合理之懷疑，而無法確信行為人確有該當於道路交通
    管理處罰條例各該處罰條文之構成要件事實時，此際即應依
    訴訟上之待證事實「倘有懷疑，則從被告之利益作解釋」（
    in dubio pro reo）之證據法則，作對受處分人有利之認定
    。
二、原處分意旨略以：異議人即受處分人乙○○於民國99年1 月
    22日下午2 時30分許，駕駛科仕崴汽車商行所有之車牌號碼
    L7－1831號自小客車，行經彰化縣彰化市○○路297 巷口處
    ，因「不按遵行方向行駛」之違規事實，為彰化縣警察局保
    安警察隊員警依違反道路交通管理處罰條例第45條第1 款之
    規定掣單舉發，並於同年8 月5 日以彰監四字第裁64－I000
    00000 號裁決書，裁處罰鍰新臺幣（下同）1200元，並記違
    規點數1 點，逾期則依裁決書處罰主文規定裁處，於法並無
    不合等語。
三、聲明異議意旨略以：異議人從未駕駛前揭車輛，亦不認識該
    違規車輛之車主，又違規當時係在中國廣東省工作，其身分
    可能遭他人冒用，前揭舉發違反道路交通管理事件通知單「
    收受通知者簽章欄」之簽名，亦非其本人所為之簽名，爰聲
    明異議，請求撤銷原處分云云。
四、經查：
    （一）系爭車牌號碼L7—1831號自用小客車，於前揭時地，
          因該車駕駛者有「不按遵行方向行駛」之違規行為，
          經警當場舉發，並由該車駕駛者簽收違反道路交通管
          理事件通知單等情，此有彰化縣警察局彰警交字第I0
          0000000 號違反道路交通管理事件通知單影本1 紙在
          卷可憑，此部分之事實，應可認定。
    （二）惟查，前揭車輛之登記名義人為科仕崴汽車商行，此
          有車輛詳細資料報表1 份在卷可憑，且於本件違規當
          時，系爭車輛由該車行出租給案外人詹巧如，期間自
          98年11月30日22時至99年1 月29日止，此亦有彰化縣
          警察局保安警察隊員警甲○○提出之職務報告書1 紙
          及小客車租賃契約書、該商行經理人楊駿懿之警察局
          調查筆錄各1 份在卷可稽，故於本件違規行為當時，
          系爭車輛確係出租予案外人詹巧如之事實堪予認定。
          又證人即本件違規舉發員警甲○○於本院審理時具結
          證稱：「本件違規行為人身高約165 公分，體型比在
          庭之異議人還要瘦，不像是在庭之異議人，且沒有印
          象見過在庭之異議人等語」。再查，異議人於98年12
          月23日自臺灣出境，並於99年2 月12日始入境臺灣，
          是可確定異議人於本案違規時間非身處臺灣，更遑論
          於原處分機關所指時、地違規一事之可能；又核以異
          議人所提出護照簽證之出、入境戳記證明，確與本院
          所查出、入境日期相符，異議人尚不能於原處分機關
          所指違規時點違反規定之事實洵可認定。另參以本件
          舉發員警製作之彰化縣警察局彰警交字第I00000000
          號舉發違反道路交通管理事件通知單上「收受通知聯
          者簽章」欄之簽名，與異議人於99年8 月9 日聲明異
          議狀內之簽名，以肉眼觀察比對結果發現，簽名勾勒
          、字形、筆劃、筆勢等特徵均截然不同，有上開舉發
          違反道路交通管理事件通知單、聲明異議狀附卷可稽
          ，則異議人是否係上開違規車輛之駕駛人，尚非無疑
          。綜上所述，本件異議人上揭所指另有他人冒用其名
          義，於上揭時地行駛之事實，業據其提出前揭對其有
          利之事證以供本院調查，已如前述，足資證明異議人
          上揭所辯，應屬可信。
五、從而，異議人既無可能於上開時、地駕駛系爭車輛違規，此
    外，復查無其他積極證據足以證明異議人有原處分機關所認
    定之前開違規行為，自應作對異議人有利之認定，原處分機
    關不察，竟遽對異議人為前開處分，即難認為允當，應認異
    議人之異議為有理由，自應由本院將原處分撤銷，改諭知異
    議人不罰之處分，以資適法。
據上論斷，應依道路交通管理處罰條例第87條第2 項，道路交通
案件處理辦法第20條前段之規定，裁定如主文。
中    華    民    國    99    年    10    月    27    日
                  交通法庭            法  官  余仕明
以上正本證明與原本無異。
如不服本裁定，應於裁定送達後五日內向本院提出抗告狀(須附
繕本 )。
中    華    民    國    99    年    10    月    27    日
                                      書記官  謝鈴玉

司法院資訊處製作；財團法人民間司法改革基金會備份。
